【裁判字號】    97,勞訴,39
【裁判日期】    980625
【裁判案由】    給付資遣費等
【裁判全文】
臺灣士林地方法院民事判決              97年度勞訴字第39號
原      告  甲○○
被      告  飛寶動能股份有限公司(原赤崁科技股份有限
            公司)
                      統一編號.
法定代理人  戊○○
訴訟代理人  李永裕律師
複代理人    江俊傑律師
            庚○○
            張瑞娟律師
上列當事人間給付資遣費等事件，本院於98年6 月4 日言詞辯論
終結，判決如下：
    主  文
被告應給付原告新台幣肆拾陸萬伍仟壹佰捌拾伍元，及自民國九
十六年五月三十一日起至清償日止，按年息百分之五計算之利息
。
原告其餘之訴駁回。
訴訟費用由被告負擔。
本判決第一項得假執行；被告如為原告以新台幣肆拾陸萬伍仟壹
佰捌拾伍元供擔保後，得免為假執行。
原告其餘假執行之聲請駁回。
    事  實  及  理  由
一、原告起訴主張：(一)原告於民國85年1 月間受僱於赤崁科技股
    份有限公司（後更名為被告公司），於被告位於台南之紡織
    廠擔任業務助理。後被告於88年間將原告轉派至台北辦事處
    ，負責被告於北部地區之業務。嗣被告於95年10月間告知原
    告歸建回台南廠，惟原告以業務重心皆在北部故予以拒絕，
    並透過經理乙○○向副董事長丙○○協調後，丙○○同意以
    原告職缺歸建台南廠，惟仍以續留台北上班之方式辦理。此
    後，被告為委以原告重任，更於96年1 月1 日將原告升任為
    經理，繼續拓展北部地區業務。(二)未料，被告於96年4 月間
    突然以原告偽造出勤紀錄、應收帳款未收、客訴問題處理延
    宕、違反工作規則等理由，於同年4 月30日將原告免職。但
    被告僅憑1 張出勤紀錄表即認定伊偽造出勤紀錄，有企圖規
    避給付資遣費之嫌。再者，客訴問題亦不應由原告承擔全部
    責任；且縱認原告確有上情，則被告所為之免職處分，亦顯
    屬過當。(三)對於被告所為之不法解雇，原告已於96年4 月28
    日以存證信函通知被告，終止兩造間勞動契約，則依法被告
    自應給付資遣費新臺幣（下同）465,185 元。另被告不當聲
    請扣押原告之財產，亦造成原告精神上受有莫大痛苦，應賠
    償原告20萬元，爰依勞動基準法（下稱勞基法）第14條第1
    項第6 款、同法第17條、勞工退休金條例第12條、民法第18
    4 條、同法第195 條第1 項規定請求等語；並聲明：(一)被告
    應給付原告465,185 元，及自96年4 月15日起至清償日止，
    按年息5%計算之利息；(二)被告應給付原告200,000 元，及自
    起訴狀繕本送達翌日起至清償日止，按年息5%計算之利息；
    (三)原告願供擔保請准宣告假執行。
二、被告則以：原告負責北部業務期間，上班時間時常不知去向
    ，幾經副董事長丙○○言語規勸，原告均未予置理，事後更
    偽填出勤紀錄表向被告誆稱全勤，無視公司之工作規則。且
    原告自95年7 月起即怠忽職守，未遵期收回其負責之應收帳
    款，造成被告營運用資金調度上困難。再者，原告身為業務
    主管，對其所接單客戶反應之問題，未能即時處理，致被告
    紛遭客戶退貨或上門求償，並因此蒙受鉅額損失，足見原告
    違反公司工作規則或勞動契約情節重大，是被告於96年4 月
    19日以存證信函通知原告終止兩造間勞動契約，即屬有據。
    (二)退萬步言，縱認被告屬不當解雇，原告得據以請求給付資
    遣費，惟被告亦得以原告未妥善處理客訴問題，受有1,582,
    072 元之損害主張抵銷等語，資為抗辯；並聲明：(一)原告之
    訴駁回；(二)被告願供擔保請准宣告免為假執行。
三、兩造不爭執之事實：
(一)、原告自85年1 月13日起受雇於被告擔任業務助理，88年間原
    告被調至台北當業務員，後於96年1 月1 日升任業務經理，
    直至同年4 月30日止，96年5 月1 日起未至被告公司上班（
    士勞調卷第6 頁、本院卷第32頁）。
(二)、原告自85年1 月13日起至96年5 月7 日止投保勞工保險，年
    資為11年又115 日，投保單位為赤崁科技股份有限公司（與
    被告公司為同一公司，士勞調卷第8 頁）。
(三)、被告於96年4 月19日以原告違反工作規則為由，以存證信函
    通知原告自同年月30日起終止勞動契約，原告於96年4 月21
    日收到（士勞調卷第9 頁、本院卷第104 頁）。
(四)、原告於96年4 月28日以被告違反勞動契約或勞工法令，致有
    損害勞工權益之虞為由，以存證信函通知被告終止勞動契約
    並給付資遣費，被告於5 月1 日收到（本院卷第38至40頁）
    。
四、茲就兩造爭執點析述如下：
(一)、被告得否以原告違反工作規則54條第3 款之規定終止僱傭契
    約？
(1)、原告在95年10月至12月間，有無未上班而製作不實之簽到之
    情事？
、被告謂：原告於前開時間，並未上班，台北之控管差勤人員
    以為原告在台南上班，台南控管差勤人員以為原告在台北上
    班，嗣發現原告出勤有問題，原告竟偽填95年10月至12月之
    出勤表云云，並提出原告之簽到簿（67頁）為證；原告則謂
    ：丙○○同意原告續留台北上班，並在台日光大樓簽到，後
    台南之人事人員叫伊補簽到，伊即照辦等語。
、被告公司之工作規則第54條第3 款規定：「員工有下列情事
    之一經查詢確鑿或有事證情節重大者，得予開除：.... 3、
    怠忽工作或貽誤要務，使公司蒙受重大損失者。... 」（66
    頁）；又勞動基準法（下稱勞基法）第12條規定：「勞工有
    左列情形之一者，雇主得不經預告終止契約：... 四、違反
    勞動契約或工作規則，情節重大者。雇主依前項第1 款、第
    2 款及第4 款至第6 款規定終止契約者，應自知悉其情形之
    日起，三十日內為之。」。查證人即被告公司副董事長丙○
    ○固證稱：伊兼任台日光公司之監察人，發現原告上班不正
    常，未至客戶所在地擴展業務，也未出去追帳，在公司晃來
    晃去，或是在家，故命原告至台日光大樓之警衛室簽到，並
    命其在台北出差時，上午10時、下午3 時回電予伊等語（14
    1 反面、142 頁），原告亦自承丙○○命其至台日光大樓之
    警衛室簽到，並命其在上午10時、下午3 時回電等情；另證
    人即被告公司之人事管理人員丁○○復證稱：96年2 、3 月
    間因有人反應原告在台北之出勤狀況有異，調出原告之出勤
    紀錄，發現有補簽到之情事等語（32頁），雖以此足以認定
    原告有出勤方面之問題，惟被告並未能提出原告於台日光大
    樓警衛室簽到之簽到簿，以資證明原告出勤紀錄究竟那幾日
    有問題。更何況證人丙○○亦證稱：原告於96年1 月間升任
    經理等情，而證人丙○○為被告公司之副總經理，如發現原
    告出勤有異，情節甚重，豈有不向公司相關主管反應？是證
    人丁○○所證：96年2 、3 月間始知悉原告簽到不實乙節，
    當非實情，被告公司應於任命原告為業務經理之前，已知悉
    原告出勤有異之事實。再丙○○係被告公司之副總經理，為
    原告之直屬長官，係被告公司之高階主管，有關人事之調動
    亦難謂無參與意見之權，被告公司如告認原告出勤不實而怠
    忽工作，何以猶委以大任，命原告為業務經理？是依前開勞
    基法第12條之規定，縱原告在95年10月至12月間，有未上班
    而製作不實之簽到之情事，情節亦非重大，予以免職顯屬懲
    戒過當，而不合於正當性，況被告終止契約亦已逾30日之期
    間，而不得為之。
(2)、本院卷68頁至88頁之客訴未解決是否全可歸責於原告？原告
    就此部分是否有怠忽工作或貽誤要務之情事？
、被告抗辯：原告未積極處理客戶投訴問題，致應收帳款收不
    回來，造成被告公司1 百餘萬元之損失，有怠忽工作或貽誤
    要務之情事云云；原告則主張：客戶投訴，帳款收不回來，
    係因被告所生產之布匹品質有問題，非原告之故等語。
、經查證人即被告公司員工己○○固證稱：伊曾陪原告催收貨
    款，帳款之所以收不回來，據廠商反應係渠等於發現問題後
    ，發電子郵件予業務，但交貨時問題依舊，伊認為係業務未
    向工廠反應云云（143 頁），但經本院進一步問其有無調查
    是否工廠未配合業務，據其稱：伊陳報予管理部，管理部經
    理去調查，結果如何不知云云。而證人即被告公司前管理部
    經理乙○○證述：「【（提示訂單評核表）問：這是業務部
    門或其他部門出具的評核表？）業務接到單子時，業務會和
    客戶敲定交期、品質、數量、價格等，業務會告訴吳小姐，
    每家客戶的賣價不同，由業務決定賣價多少，訂單評核表是
    吳小姐打字，業務再將單子層層送給主管，最後的主管是黃
    進發，由黃進發決定要否接案，如黃進發覺得不符成本，就
    放棄這張單子。（問客訴反應原告有無回報予你？）如果胚
    布有瑕疵，品保科的小姐會裁減布後再送出去，業務不會看
    到。如果我們向別家公司買原料，原料有問題，須等到全部
    染整之後才會發現。如果是太嚴重的瑕疵，在製作的過程中
    就會發現。通常我們公司的作業是向外面的廠商買紗，織成
    胚布後，送到外面的廠商染整，染整廠染整完畢會檢查，檢
    查沒問題就直接送給客戶，如果檢查有問題，就通知被告公
    司的業務來看，研究是製造的問題或是染色的問題或是原料
    的問題，業務會判斷是什麼原因，業務看究竟是哪個環節出
    問題，就由哪個環節改善，如果是製造過程有問題，會找出
    是機器或操作員的問題；如是操作小姐的問題，公司會扣製
    造小姐的獎金。業務員負責接單、收款、催貨（到染整廠）
    、注意交期，如果由原告接10萬碼的布，1 個月內須交齊，
    生產部的生產管理科要排多少機器、多少人員及製造。如果
    染整廠出現瑕疵，業務須與染整廠接洽索賠；如果是原料的
    瑕疵，由生管科索賠。業務賣兩種布，1 種是胚布買賣、1
    種是成品布買賣，賣胚布的時候，有可能客戶拿胚布去外面
    染整，染整不好，卻說被告的布不好，就發生爭執，也是由
    業務處理。（被告複代理人請求問：業務接單時，是否需要
    評估公司有無生產的能力？）要。（問：主管黃進發須否評
    估公司有無生產的能力？）也要。（問：被告複代理人請求
    詢問證人乙○○：公司延誤交期，業務有無責任？）看何部
    門延誤，如果是生管部門延誤，由生產部門負責，生產部主
    管會催，業務也會催；如果是染整廠延誤，由業務催染整廠
    。業務接單時，須注意生產時間是否來得及，染整廠是否來
    得及。（被告複代理人請求詢問證人乙○○：公司對客戶的
    應收帳款無法收回，業務有無責任？）公司會開會釐清是客
    戶問題，還是業務問題，還是產品問題，決定如何懲處？要
    否扣業務的獎金？或降級。」等語，但被告迄至本院言詞辯
    論終結時，均未能提出被告公司就本院卷68頁至88頁之客訴
    未解決可歸責原因之相關資料。而觀訂單評核表上簽章欄（
    157 頁），亦無原告之簽章，是被告抗辯應收帳款之未能收
    回係可歸責於原告，原告有怠忽工作或貽誤要務之情事云云
    ，即嫌乏據。
(二)、原告得否以被告有勞基法第14條第1 項第6 款違反勞動契而
    終止契約？
    勞動基準法第14條第1 項第6 款、第2 項、第3 項規定：「
    有左列情形之一者，勞工得不經預告終止契約：... 六、雇
    主違反勞動契約或勞工法令，致有損害勞工權益之虞者。勞
    工依前項第1 款、第6 款規定終止契約者，應自知悉其情形
    之日起，三十日內為之。」，依前所述被告終止契約並不合
    法，依不爭執點(四)所示，原告以被告違反前開規定為由終止
    契約即屬合法，是兩造之勞動契約於96年5 月1 日終止。
(三)、原告得請求資遣費若干？
、按勞基法第14條第第3 項規定勞工依該條第1 項之規定終止
    契約者，準用該法第17條之規定，是原告合法終止契約後，
    自得請求被告給付資遣費。查原告自85年1 月13日起受雇於
    被告公司，至96年4 月30日止，年資計11年3 個月又17日，
    原告採勞工退休新制（95頁），請求被告給付資遣費，即無
    不合。茲計算其得請求之金額如下：
    平均工資：95年11月至96年4 月依序之薪資為46,774元、45
    ,396 元 、48,696元、45,613元、47,672元、65,026元，原
    告離職前6 個月之平均工資為49,863元。
    (甲)舊制部分：
    85/01/13~94/06/30--9年5月又17日
    (9+6/12)X 49,863 = 473,699元 （元以下四捨五入）
    (乙)新制部分：
    94/07/01~96/04/30--1年10個月（勞工退休金條例第12條）
    (1/2+10/12)X49,863 = 66,484元
    (甲)＋(乙)= 540,183元
、原告僅請求被告給付465,185 元資遣費，自應准許。另被告
    應收帳款無收回，因無積極之證據證明係可歸責於原告，其
    主張抵銷，與法無據。
(四)、原告是否得請求精神上賠償：
、原告主張：伊因被告不當聲請假扣押伊之財產，造成伊精神
    上受有莫大痛苦，依民法第184 條、同法第195 條第1 項規
    定請求被告賠償20萬元云云。
、按「因故意或過失，不法侵害他人之權利者，負損害賠償責
    任。故意以背於善良風俗之方法，加損害於他人者亦同。違
    反保護他人之法律，致生損害於他人者，負賠償責任。但能
    證明其行為無過失者，不在此限。」、「不法侵害他人之身
    體、健康、名譽、自由、信用、隱私、貞操，或不法侵害其
    他人格法益而情節重大者，被害人雖非財產上之損害，亦得
    請求賠償相當之金額。」、「假扣押裁定因自始不當而撤銷
    ，或因第529 條第4 項及第5 30條第3 項之規定而撤銷者，
    債權人應賠償債務人因假扣押或供擔保所受之損害。」，分
    別為民法第184 條、第195 條第1 項、民事訴訟法第531 條
    第1 項所明定。是被告縱有假扣押不當而造成原告之損害，
    原告亦不得依前揭民法之規定請求精神上之損害賠償，至原
    告是否能依前開民事訴訟法之規定救濟，則屬另一回事，原
    告此部分請求，即屬無據。
五、綜上所述，原告依據勞基法第17條、勞工退休金條例第12條
    之規定，請求被告給付資遣費465,185 元，即屬有據。至利
    息部分，原告請求自96年4 月15日起算部分，因兩造間之勞
    動契約終止日為96年5 月1 日，原告請求自96年4 月15日起
    算利息，自非有據。而依勞基法施行細則第8 條規定：「依
    本法第十七條、第八十四條之二規定計算之資遣費，應於終
    止勞動契約三十日內發給。」，是原告請求自96年5 月31日
    起至清償日止，按年息5%計算之利息，方合於規定，逾此範
    圍者，即非有據，應予駁回。另原告請求被告給付精神上損
    害賠償20萬元及遲延利息部分，與法不合，應予駁回。
六、原告勝訴部分，所命給付之金額未逾50萬元，應依職權宣告
    假執行，被告陳明願供擔保，聲請宣告免為假執行，經核原
    告勝訴部分，合於法律規定，爰酌定相當之擔保金額宣告之
    ；原告其餘假執行之聲請，因訴之駁回而失所依據，不予准
    許。
七、本件事證已臻明確，兩造其餘攻擊防禦方法及所提之證據，
    經本院審酌後認與結果不生影響，爰不一一論述，附此敘明
    。
八、據上論結，原告之訴為一部有理由，一部無理由，依民事訴
    訟法第79條、第389 條第1 項第5 款、第392 條第2 項，判
    決如主文。
中    華    民    國    98    年    6     月    25    日
                  民事第一庭  法  官  黃小瑩
以上正本證明與原本無異。
如對本判決上訴，應於判決送達後20日內向本院提出上訴狀。
中    華    民    國    98    年    6     月    26    日
                              書記官  陳鳳嬌


司法院資訊處製作；財團法人民間司法改革基金會備份。
